【裁判字號】    97,訴,1581
【裁判日期】    980203
【裁判案由】    毒品危害防制條例
【裁判全文】
臺灣基隆地方法院刑事判決              97年度訴字第1581號
公  訴  人  臺灣基隆地方法院檢察署檢察官
被      告  丙○○
                    （另案於臺灣基隆監獄執行）
選任辯護人  曹大誠律師
上列被告因違反毒品危害防制條例案件，經檢察官提起公訴（97
年度偵字第3820號），本院判決如下︰
    主  文
丙○○轉讓第一級毒品，累犯，處有期徒刑貳年。扣案第一級毒
品海洛因壹包（驗餘後淨重零點零零肆貳公克）併同無從與之完
全析離之分裝袋壹個沒收銷燬之。
    事  實
一、丙○○前因施用第一級、第二級毒品案件，經本院以92年度
    訴字第566 號判決應執行有期徒刑1 年確定（施用第一級毒
    品部分，判處有期徒刑8 月、施用第二級毒品部分，判處有
    期徒刑6 月）；復因偽造貨幣案件，經本院以92年度訴字第
    353 號判決判處有期徒刑2 年確定。上開2 案件經本院以93
    年度聲字第263 號裁定應執行有期徒刑2 年10月確定，後於
    民國95年10月20日執行完畢。詎其竟基於轉讓第一級毒品之
    犯意，於97年9 月2 日21時30分許，前往甲○○位於基隆市
    ○○路43號2 樓住處旁之樓梯，將其所有之第一級毒品海洛
    因1 包（淨重0.013 公克，取樣0.0088公克，餘重0.0042公
    克）無償轉讓予甲○○，嗣丙○○準備離去時，為在場埋伏
    警員查獲，扣得其持有第一級毒品海洛因1 包（淨重0.122
    公克，取樣0.0055公克，餘重0.1165公克）、第二級毒品甲
    基安非他命2 包（淨重合計0.10公克，空包裝總重0.45公克
    ），並在甲○○身上扣得丙○○所交付之上揭第一級毒品海
    洛因1 包，而查獲上情。
二、案經基隆市警察局報請台灣基隆地方法院檢察署檢察官偵查
    起訴。
    理  由
壹、證據能力之部分
（一）證人甲○○經本院依法傳喚，無正當理由未到庭，而其因
      犯施用第一級毒品案件，業經本院於98年1 月10日發佈通
      緝，此有本院送達證書、98年基院慧刑樸緝字第6 號通緝
      書在卷足憑，是於證人甲○○有無法傳喚而不能詰問之情
      形，則證人甲○○警詢時之審判外陳述即有所在不明而無
      法傳喚或傳喚不到之情事，且辯護人及被告就此部分證據
      調查之聲請業已自願捨棄，而公訴人亦未另行聲請調查（
      見本院98年1 月20日審判筆錄），本院斟酌卷附證人甲○○警詢筆錄製作原因、過程，核無不能自由陳述之情形，
      亦無違法取證或其他瑕疵，而具有可信之特別情況，且為
      證明犯罪事實之存否（詳後述）所必要，以之作為證據亦
      屬適當，因認證人甲○○前揭於審判外之陳述，依刑事訴
      訟法第159 條之3 第3 款規定，於本件自具有證據能力而
      得作為證據。
（二）又按被告以外之人於偵查中向檢察官所為之陳述，除顯有
      不可信之情況者外，得為證據，刑事訴訟法第159 條之1
      第2 項規定明確。查證人甲○○於檢察官訊問時之陳述，
      雖屬被告以外之人於審判外所為之陳述，為傳聞證據，惟
      現階段刑事訴訟法規定檢察官代表國家偵查犯罪、實施公
      訴，依法其有訊問被告、證人及鑑定人之權，證人、鑑定
      人且須具結，而實務運作時，檢察官偵查中向被告以外之
      人所取得之陳述，原則上均能遵守法律規定，不致違法取
      供，是以，刑事訴訟法於92年2 月6 日修正時，即為兼顧
      理論與實務，以該法第159 條之1 第2 項規定，除顯有不
      可信之情況者外，得為證據（參考刑事訴訟法第159 條之
      1 立法理由）。是證人甲○○於檢察官訊問時所為之陳述
      ，業經依法具結，已具相當之擔保性，且並無顯不可信之
      情形，應可認具有可信性，而具有證據能力。
（三）復本案所引用之其餘供述及非供述證據，經本院依法踐行
      調查證據程序，公訴人、被告及其辯護人均不爭執其餘各
      該證據之證據能力，且迄本院言詞辯論終結前未就其餘證
      據之證據能力聲明異議，又查無依法應排除其證據能力之
      情形，是後述所引用其餘證據之證據能力均無疑義，依法
      自有證據能力，均得作為本案證據。
貳、事實認定部分：
一、上開犯罪事實，業據被告丙○○坦承不諱，核與證人甲○○
    於警詢、偵查中之證述自其住處扣得之第一級毒品海洛因1
    包，係向被告拿的等語相符（詳偵查卷第13、43頁），而證
    人即本件查獲警員丁○○於本院審理時亦證述其當時埋伏距
    查獲處10公尺左右處，看到被告與甲○○間有交付之動作等
    語（詳本院97年12月9 日審判筆錄），益證被告上揭自白屬
    實。再自證人甲○○處扣得之海洛因1 包，經送交通部民用
    航空局航空醫務中心鑑定，其鑑定結果為經以氣相層析質譜
    儀（GC/MS）法 ，該白色粉末1 袋，檢出海洛因成分等語，
    此有該局航藥鑑字第0974905 號鑑定書1 份在卷可稽（附本
    院卷）。綜此，足見被告之自白與事實相符，本案事證明確
    ，被告犯行，洵堪認定，應依法論科。
二、至公訴人雖認被告係犯毒品危害防制條例第4 條第1 項之販
    賣第一級毒品罪，並以證人甲○○於警詢中之證詞，暨通聯
    紀錄、扣案之販毒所得現金500 元、第一級毒品海洛因2 包
    、電子磅秤1 台、夾鏈分裝袋22個、廠牌GPLUS 手機1 支（
    含0000 000000 門號SIM 卡1 張）、廠牌SONYERICSSON手機
    1 支（含0000000000門號SIM 卡1 張）、注射針筒1 支等為
    其論據。然訊據被告堅決否認有販賣第一級毒品犯行，於警
    詢、初次偵查中先辯稱：伊是為了要幫甲○○解毒癮，所以
    交付海洛因1 包予甲○○，伊沒有向她收現金500 元云云，
    後於偵查中則翻異前詞並於本院審理時辯稱：甲○○於查獲
    當天打電話給伊，問伊有沒有地方可以拿毒品，伊當時剛好
    要去向「阿勇」買海洛因，所以告訴甲○○可以一起買，伊
    遂先幫甲○○代墊購毒款項，後來伊向「阿勇」買2 包海洛
    因，1 包1000元，伊便將購得之海洛因拿到甲○○住處，甲○○拿到毒品時只有拿900 元給伊，尚差100 元，伊當時心
    裡想算了云云。經查：
  (一)按施用毒品者供述之憑信性本不及於一般人，關於其向某人
    購買毒品之供述，必須補強證據佐證，以擔保其供述之真實
    性，俾貫徹刑事訴訟無罪推定及嚴格證明之基本原則。所謂
    補強證據，係指其他有關證明該施用毒品者關於毒品交易供
    述真實性之相關證據而言，必須與該「毒品交易」之供述，
    具有相當程度之關連性，足使一般人對該供述，並無合理懷
    疑存在，而得確信其為真實者，始當之。至該施用毒品者前
    後供述是否相符、有無重大矛盾、指述是否堅決、態度是否
    肯定等情，僅係判斷其供述是否具有瑕疵之參考，本質上仍
    屬其供述之範疇，尚不足作為其供述之補強證據；而其與所
    供出之販毒者間之關係、彼此交往背景、有無重大恩怨糾葛
    等情，因與「毒品交易」之有無，不具必然之關連性，亦不
    足藉以補強及擔保其供述為真實之證明力（參最高法院97年
    度台上字第383 號判決意旨），合先敘明。
  (二)證人甲○○於警詢中雖曾陳稱：查獲之海洛因1 包，是伊以
    500 元之代價向被告購入云云（詳偵查卷第13頁），惟於檢
    察官偵查時則改證稱：從伊處扣得之海洛因1 包是被告請的
    ，被告沒有向伊收錢云云（詳偵查卷第43頁），由此可悉，
    證人甲○○就其是否向被告購賣第一級毒品海洛因之證詞，
    有前後供證不一之情形，究何者可採，已非無疑；而扣案之
    現金1800元，經鑑定結果，其上均無發現可資比對之指紋，
    此有基隆市警察局97年9 月15日基警鑑字第0970070800號函
    在卷足憑，從而，扣案現金尚不足以證明係被告販毒所得；
    至扣案手機3 具、通聯紀錄，僅能證明被告於查獲當天有以
    其使用之門號0000000000號、0000000000號行動電話與證人
    甲○○使用之門號0000000000號行動電話聯絡之事實，亦不
    足以證明渠等通話內容為聯絡毒品海洛因買賣事宜。雖證人
    丁○○於本院審理時證述查獲當天有看到被告予甲○○間有
    交付之動作等語，然其亦證述：「（問：有看到他們交付什
    麼東西？）有看到他們接觸在交東西，沒有看到他們交什麼
    東西」、「（問：據你所了解，甲○○有無交付現金給被告
    ？）交付什麼我沒看到」等語，則依證人丁○○之證詞，僅
    能查知被告與甲○○間有交付之動作，自不足為被告與甲○○間有買賣毒品之補強證據。至本案雖查獲分裝袋22只、電
    子磅秤1 個，然本案查扣之電子磅秤體積並非龐大，此觀卷
    附照片即明（見偵查卷第34頁），隨身攜帶本非難事，吸毒
    者持有電子磅秤亦屬常見，而分裝袋通常均是整包販售，不
    能排除扣案分裝袋係便於被告分裝後施用之可能性，是上開
    扣案電子磅秤、分裝袋等物，均難以證明被告有販賣毒品之
    證據。綜上，檢察官所引資為認定被告販賣第一級毒品犯行
    之證據，既尚不足以認定被告確有販賣第一級毒品之情事，
    本諸「罪證有疑，利於被告」之證據法則，本院僅得認定被
    告係基於轉讓海洛因之犯意，無償轉讓海洛因1 包予甲○○
    等情，對被告較有利。此外，復查無其他積極證據可資證明
    被告有何檢察官所指販賣第一級毒品之犯行，依前揭說明，
    自屬不能證明被告該部分犯罪。至被告雖先辯稱沒有向甲○○收錢云云，後又改稱有向甲○○收取900 元云云，而有供
    述不一之情事，然被告先後所辯，縱非屬實，亦不能據以為
    證人甲○○指證被告販賣毒品之補強證據，附此敘明。
三、核被告所為，係犯毒品危害防制條例第8 條第1 項之轉讓第
    一級毒品罪。公訴意旨認被告係涉犯毒品危害防制條例第4
    條第1 項之販賣第一級毒品罪，惟經本院上開調查結果認定
    被告僅係轉讓第一級毒品海洛因予甲○○，並無證據證明其
    有販賣毒品之犯行，已如前述，是起訴法條尚有未洽，惟因
    社會基本事實相同，起訴法條應予變更。被告前開轉讓海洛
    因前持有之低度行為，應為轉讓之高度行為所吸收，不另論
    罪。被告有事實欄一所示之犯罪科刑暨執行情形，此有臺灣
    高等法院被告前案紀錄表在卷可參，其於受有期徒刑之執行
    完畢，5 年以內再犯本件最重本刑為有期徒刑以上之罪，為
    累犯，應依刑法第47條第1 項規定，加重其刑。審酌被告轉
    讓毒品予人吸食，因此衍生犯罪、流毒不淺，危害社會治安
    、國民生活健康不輕，並參以被告轉讓之次數、數量及其犯
    最後之態度尚佳等一切情狀，量處如主文所示之刑。
四、扣案之被告已轉讓證人甲○○之海洛因1 包（淨重0.013 公
    克，取樣0.0088公克，餘重0.0042公克），係查獲之毒品，
    應併同難以析離之分裝袋1 只，不問屬於犯人與否，依毒品
    危害防制條例第18條第1 項前段規定宣告沒收銷燬之（按無
    論以何種方式包裝袋與其內裝之毒品，包裝袋內均會有極微
    量毒品殘留，故上述包裝袋1 只應整體視為查獲毒品，一併
    依前揭規定宣告沒收銷燬之，參見最高法院95年度臺上字第
    3739號、第7354號判決）；自被告身上查獲之第一級毒品海
    洛因1 包（淨重0. 122公克，取樣0.0055公克，餘重0.1165
    公克）、第二級毒品甲基安非他命2 包（淨重合計0.10公克
    ，空包裝總重0.45公克），雖係查獲之毒品，惟被告另因本
    案查獲其施用第一、二級毒品，業由本院於97年11月28日以
    97年度訴字第1688號判決宣告沒收銷燬之，自毋庸於本案再
    重複宣告沒收銷燬；另扣案現金、電子磅秤1 台、夾鏈分裝
    袋22個、廠牌GPLUS 手機1 支（含0000000000門號SIM 卡1
    張）、廠牌SONY  ERICSSON 手機1 支（含0000000000門號
    SIM 卡1 張）、注射針筒1 支及安非他命使用器1 支，雖均
    係被告所有，惟查無積極證據足以證明為供被告犯本件轉讓
    第一級毒品罪所用之物，復均非屬違禁物，爰均不宣告沒收
    ，併此敘明。
據上論斷，應依刑事訴訟法第299 條第1 項前段、第300 條，毒
品危害防制條例第8 條第1 項、第18條第1 項前段，刑法第11條
、第47條第1 項，判決如主文。
本案經檢察官乙○○到庭執行職務。
中    華    民    國    98    年    2     月    3     日
                  刑事第二庭審判長法  官  陳志祥
                                  法  官  陳伯厚
                                  法  官  黃梅淑
以上正本證明與原本無異。
如不服本判決應於收受本判決後10日內向本院提出上訴書狀，其
未敘述上訴理由者，並得於提起上訴後10日內向本院補提理由書
狀（均須按他造當事人之人數附繕本。）「切勿逕送上級法院」
中    華    民    國    98    年    2     月    3     日
                                  書記官  盧鏡合
附錄論罪科刑法條
毒品危害防制條例第8條第1項
轉讓第一級毒品者，處 1 年以上 7 年以下有期徒刑，得併科新
臺幣 1 百萬元以下罰金。


司法院資訊處製作；財團法人民間司法改革基金會備份。
